臺灣橋頭地方法院民事裁定　　　　　　　110年度訴字第850號
原　　　告　林騰毅


訴訟代理人　康皓智律師
被　　　告　黃朝暉　


上列當事人間請求返還借名登記事件，本院裁定如下：
    主  文
本件移送臺灣新北地方法院。
    理  由
一、按訴訟之全部或一部，法院認為無管轄權者，依原告聲請或
    依職權以裁定移送其管轄法院；當事人得以合意定第一審管
    轄法院，但以關於由一定法律關係而生之訴訟為限，民事訴
    訟法第28條第1 項、第24條第1 項定有明文。是當事人兩造
    以合意定第一審管轄法院者，如具備法定要件，當事人及法
    院均應受其拘束，除專屬管轄外，得排斥其他審判籍而優先
    適用（最高法院109年度台抗字第793號裁定參照）。
二、原告主張：兩造被繼承人林袞生前有高雄市○○區○○路○
    段000號（段號安港段3205號、地號692號，下稱系爭不動產
    ）所有權，原告本有2/8繼承權，惟斯時因避稅之故，故由
    被告出名以買賣之名取得系爭不動產所有權，然內部則由有
    繼承權人實際上擁有所有權，並簽立協議一份。系爭不動產
    形式上雖由被告所出名，然實質上原告具有2/8所有權。原
    告以起訴狀繕本送達向被告為終止契約之通知後，類推適用
    民法第541條第2項規定，並依同法第179條之規定，請求被
    告應將系爭不動產權利範圍2/8所有權返還並移轉登記予原
    告。原告請求將本件移送臺灣新北地方法院審理。並聲明：
    ㈠被告應將系爭不動產權利範圍2/8所有權返還並移轉登記
    予原告。㈡願供擔保請准宣告假執行。
三、被告則以：原告曾為被告弟弟，於80年間已出養他人。系爭
    不動產本為被告之外婆林莊跳、舅舅林正吉各因繼承取得應
    有部分1/8，於96年11月間，因林正吉欠債遭拍賣。被告不
    願祖產流落外人之手，遂自行籌資買回，依法登記為所有人
    ，而與原告無關。原告應就主張被告登記欠缺「財貨變動之
    基礎權利及法律關係之給付目的」負舉證責任，然原告空言
    泛稱其主張以「協議」為據，卻未盡具體陳述義務，亦無舉
    證，法院應逕予駁回其訴。又形式上既無從核對原告主張之
    借名登記關係，應以被告所在地之臺灣新北地方法院為管轄
    法院，請求移轉管轄等語置辯。並聲明：㈠原告之訴駁回。
    ㈡如受不利判決，願供擔保請准免宣告假執行。
四、從而，兩造均以書面陳述請求本院將本件移送至臺灣新北地
    方法院，可認已合意由該院管轄而排斥本院管轄，原告係依
    債之關係請求，本件並非專屬管轄事件，爰依兩造聲請，將
    本件移送於該管轄之臺灣新北地方法院。
五、依民事訴訟法第28條第1 項，裁定如主文。
中    華    民    國   110    年    11    月    24    日
                  民事第三庭  法  官  李俊霖
以上正本係照原本作成。
如對本裁定抗告須於裁定送達後10日內向本院提出抗告狀，並繳
納裁判費新臺幣1,000元。
中    華    民    國   110    年    11    月    25    日
                              書記官  黃莉君